【裁判字號】    99,訴,842
【裁判日期】    991228
【裁判案由】    毒品危害防制條例
【裁判全文】
臺灣基隆地方法院刑事判決               99年度訴字第842號
公  訴  人  臺灣基隆地方法院檢察署檢察官
被      告  謝亞伶
上列被告因違反毒品危害防制條例案件，經檢察官提起公訴（99
年度毒偵字第1798號），被告於準備程序進行中，就被訴事實為
有罪之陳述，經本院合議庭裁定由受命法官獨任進行簡式審判程
序，判決如下：
    主  文
謝亞伶施用第一級毒品，累犯，處有期徒刑捌月。
    事  實
一、謝亞伶有下列前案紀錄（構成累犯），及施用毒品執行觀察
    、勒戒、強制戒治之紀錄：
  (一)前因施用第二級毒品安非他命案件，經觀察、勒戒後，認無
    繼續施用毒品之傾向，於民國88年6 月15日釋放出所，並經
    臺灣臺北地方法院檢察署檢察官以88年度偵字笫12787 號不
    起訴處分確定。
  (二)又於前揭觀察勒戒執行完畢釋放後之5 年內，因施用毒品案
    件，經觀察、勒戒後，仍認無繼續施用毒品之傾向，於88年
    9 月10日經釋放出所，並由臺灣基隆地方法院檢察署檢察官
    以88年度毒偵字第293 號為不起訴處分確定。
  (三)再因施用第二級毒品案件，經本院裁定強制戒治（俟89年8
    月25日始因停止戒治並付保護管束而經釋放出所；90年1 月
    23日管束期滿未經撤銷而完成其毒癮戒斷療程），並以88年
    度基簡字第940 號判決判處有期徒刑4 月確定（下稱甲案）
    。再因施用第二級毒品案件，經本院以89年度易字第150 號
    判決判決有期徒刑7 月確定（下稱乙案）。其於90年1 月31
    日入監接續執行上開甲乙案件所處之刑，於90年12月6 日縮
    短刑期執行完畢。
  (四)復因施用第一級毒品案件，經本院裁定強制戒治（因毒品危
    害防制條例於93年1 月9 日修正施行而未執行），並以93年
    度訴緝字第24號判決判處有期徒刑11月確定，於94年12月31
    日執行完畢。再因施用第一級、第二級毒品案件，經臺灣高
    等法院以94年度上訴字第3946號判決各判處有期徒刑9 月、
    6 月，應執行有期徒刑1 年1 月確定（下稱丙案）。又因施
    用第一級毒品案件，由臺灣桃園地方法院以95年度訴字第22
    42號判決判處有期徒刑1 年確定（下稱丁案）。其因丙丁案
    件所處之刑，嗣經臺灣桃園地方法院以96年度聲減字第2005
    號裁定各減刑二分之一為有期徒刑4 月15日、3 月、6 月，
    並就丙案件所處之刑定應執行有期徒刑6 月確定。再因施用
    第一級毒品案件，經本院以96年度訴字第711 號判決判處有
    期徒刑8 月確定（下稱戊案）。復因施用第一級毒品案件，
    經本院以97年度訴字第265 號判決判處有期徒刑7 月確定（
    下稱己案），嗣經本院以97年度聲字第389 號裁定合併應執
    行有期徒刑10月確定。再因施用第一級毒品案件，經臺灣桃
    園地方法院以97年度審訴字第937 號判決判處有期徒刑8 月
    確定。其因戊己案件所處之刑。其入監接續執行上開應執行
    之有期徒刑6 月、6 月、10月、8 月後，於98年4 月24日假
    釋出監，99年4 月9 日保護管束期滿，其所受假釋之宣告未
    經撤銷，而視為執行完畢（構成累犯）。
  (五)又因施用第一、二級毒品案件，經本院以99年度訴字第630
    號判決應執行有期徒刑1 年11月。
二、詎其仍不思悔改，復基於施用第一級毒品海洛因之犯意，於
    99年9 月8 日下午2 時許，在臺北縣瑞芳鎮○○路100 號友
    人薛仁忠住處內，以針筒注射頸部之方式，非法施用第一級
    毒品海洛因1 次。嗣於翌日早上7 時許，渠因搭乘計程車未
    付車資，經計程車司機載至基隆市警察局第二分局報案，並
    徵得其同意後採集尿液送驗，結果呈嗎啡、可待因陽性反應
    而查獲。
三、案經基隆市警察局第二分局報告臺灣基隆地方法院檢察署檢
    察官偵查起訴。
    理  由
一、本件被告所犯者非為死刑、無期徒刑、最輕本刑為3年以上
    有期徒刑之罪或高等法院管轄第一審案件，其於準備程序進
    行中，先就被訴事實為有罪之陳述，經告知其簡式審判程序
    之旨，並聽取公訴人及被告之意見後，本院依刑事訴訟法第
    273條之1第1項之規定，裁定由受命法官獨任進行簡式審判
    程序，且依同法第273條之2規定，簡式審判程序之證據調查
    ，不受第159條第1項、第161條之2、第161條之3、第163 條
    之1及第164條至第170條規定之限制，合先敘明。
二、上開事實，業據被告於本院準備程序及審理時坦承在卷，而
    被告為警查獲後採集尿液，呈嗎啡、可待因陽性反應，此有
    台灣尖端先進生技醫藥股份有限公司濫用藥物檢驗報告及基
    隆市警察局第二分局偵辦毒品案件尿液檢體對照表各1紙附
    卷可稽，足證被告自白與事實相符，堪以採信。又按施用第
    一、二級毒品為犯罪行為，毒品危害防制條例第十條第一項
    及第二項各定有處罰明文。故施用該毒品者，依前揭規定本
    應科以刑罰，惟基於施用毒品之人，兼有病患屬性，乃於刑
    事政策上對合於一定條件之施用者，依同條例第二十條、第
    二十三條之規定，施以觀察、勒戒及強制戒治之治療，期以
    保安處分替代刑罰，戒斷其身、心癮。嗣因其程序過於繁雜
    ，上揭條例於九十二年七月九日修正公布，自九十三年一月
    九日施行，將該第二十條、第二十三條之保安處分程序，單
    純區分為「初犯」、「五年內再犯」及「五年後再犯」三種
    ；依其立法理由之說明：「初犯」，經觀察、勒戒或強制戒
    治後，應為不起訴處分或不付審理之裁定；經觀察、勒戒或
    強制戒治執行完畢釋放後，「五年內再犯」者，因其再犯率
    甚高，原實施之觀察、勒戒及強制戒治既已無法收其實效，
    爰依法追訴或裁定交付審理。至於經觀察、勒戒或強制戒治
    執行完畢釋放後，「五年後再犯」者，前所實施之觀察、勒
    戒或強制戒治已足以遮斷其施用毒品之毒癮，為期自新及協
    助其斷除毒癮，仍適用「初犯」規定，先經觀察、勒戒或強
    制戒治之程序。從而依修正後之規定，僅限於「初犯」及「
    五年後再犯」二種情形，始應先經觀察、勒戒或強制戒治程
    序，不能逕行起訴，亦即設為施用毒品罪起訴條件之限制。
    但倘被告於五年內已再犯，經依法再為保安處分或追訴處罰
    者，縱其第三次（或第三次以上）施用毒品之時間，在初犯
    之保安處分執行完畢釋放五年以後，即非屬「五年後再犯」
    之情形，且因前有「五年內再犯」情形，顯見其再犯率甚高
    ，原實施之保安處分無法收其實效，毋庸仍予寬典處遇，而
    應依該條例第十條逕予刑罰制裁（最高法院98年度台非字第
    127 號判決意旨參照），經查被告有如事實欄一、記載之前
    案紀錄之犯罪事實及關於施用毒品觀察、勒戒、強制戒治事
    實等情，亦有臺灣高等法院被告前案紀錄表存卷可參，是被
    告初犯觀察、勒戒於88年6 月15日執行完畢，5 年內業已再
    犯上述事實欄一、(二)所示之施用毒品違反毒品危害防制條例
    案件，並經法院裁定觀察、勒戒執行完畢，其又再犯本案施
    用第一級毒品海洛因犯行，罪證明確，犯行洵堪認定，自應
    依法論科。
三、論罪科刑部分：
  (一)查海洛因係毒品危害防制條例第2 條第2 項第1 款所定之第
    一級毒品，核被告所為係犯毒品危害防制條例第10條第1 項
    之施用第一級毒品罪。被告因施用而持有第一級毒品海洛因
    之低度行為，應為其施用第一級毒品之高度行為所吸收，不
    另論罪。
  (二)被告有事實欄所載之前案紀錄暨科刑執行情形，有臺灣高等
    法院被告前案紀錄表在卷可按，其於受有期徒刑之執行完畢
    後，5 年內故意再犯本件有期徒刑以上之罪，為累犯，應依
    刑法第47條第1 項之規定加重其刑。
  (三)爰審酌被告犯罪之動機、曾有施用毒品之前科仍不思戒除，
    然犯罪後業已坦承犯行，且所犯之施用毒品犯行乃戕害自己
    身心健康，尚未危及他人等一切情狀，量處如主文所示之刑
    。
據上論斷，應依刑事訴訟法第273 條之1 第1 項、第299 條第1
項前段，毒品危害防制條例第10條第1 項、第23條第2 項，刑法
第11條前段、第47條第1 項，判決如主文。
本案經檢察官翁春鈴到庭執行職務。
中    華    民    國    99    年    12    月    28    日
                  刑事第四庭法    官  黃永定
以上正本證明與原本無異。
如不服本判決應於收受送達後10日內向本院提出上訴書狀，並應
敘述具體理由；其未敘述上訴理由者，應於上訴期間屆滿後20日
內向本院補提理由書（均須按他造當事人之人數附繕本）「切勿
逕送上級法院」。
中    華    民    國    99    年    12    月    28    日
                            書 記 官  劉珍珍
附錄本案論罪科刑法條全文：
毒品危害防制條例第10條
施用第一級毒品者，處 6 月以上 5 年以下有期徒刑。
施用第二級毒品者，處 3 年以下有期徒刑。

司法院資訊處製作；財團法人民間司法改革基金會備份。
